【裁判字號】    90,訴,214
【裁判日期】    900510
【裁判案由】    偽造有價證券
【裁判全文】
臺灣基隆地方法院刑事判決                            九十年度訴字第二一四號
    公  訴  人  臺灣基隆地方法院檢察署檢察官
    被      告  甲○○
    指定辯護人  本院公設辯護人乙○○
右列被告因偽造有價證券案件，經檢察官聲請簡易判決處刑（九十年度偵緝字第一八
號），本院基隆簡易庭認不宜依簡易判決處刑程序處理，改依通常程序移由本院審理
，本院判決如左：
    主  文
甲○○意圖供行使之用，而偽造有價證券，處有期徒刑年。
附表所示本票偽造之發票人「統大冠企業有限公司法定代理人丙○○」部分及發票人
「丙○○」部分均沒收。
    事  實
一、甲○○為統爾冠企業有公司（下稱統爾冠公司）負責人，身兼統大冠企業有限公
    司（下稱統大冠公司）股東，丙○○則為統大冠公司負責人，甲○○、丙○○因
    交叉持股，二家公司乃於基隆市○○街一００巷二十五號處合署經營，期間，統
    大冠公司印章及丙○○個人私章多枚均交由甲○○保管使用。民國（下同）八十
    九年三月間，甲○○、丙○○因理念不合而結束合作關係，丙○○及統大冠公司
    乃遷移他處營業，然仍有多枚印章放置甲○○處未及取回。八十九年五月間，甲
    ○○因需款孔急，向不詳姓名經營地下錢莊之陳姓男子借款，陳姓男子前往基隆
    市○○街一００巷二十五號統爾冠公司營業處辦理借款手續時，見甲○○所出示
    之名片上同時印有統爾冠公司及統大冠公司名稱，陳姓男子為確保甲○○之還款
    債信，除要求甲○○以本人及統爾冠公司名義簽發發票日八十九年五月二十六日
    、面額新台幣（下同）一百萬元及發票日八十九年五月三十日、面額五十萬元之
    本票各一張外，同時要求將統大冠公司及丙○○個人並列為共同發票人以增加擔
    保，斯時，甲○○未經丙○○之同意，擅自於八十九年五月中旬某日，在基隆市
    ○○街一００巷二十五號處，接續於附表所示本票之發票人欄內偽造發票人「統
    大冠企業有限公司法定代理人丙○○」及發票人「丙○○」之署押，並盜用其代
    為保管但不得擅自使用於票據上之「統大冠企業有限公司」印章及「丙○○」私
    章於附表所示本票上以作為共同發票人，甲○○以此方式偽造附表所示本票有價
證券，足以生損害於統大冠公司及丙○○，嗣並持以行使交付予陳姓男子，再由
    陳姓男子轉讓予不知情之第三人黃興輝，迄黃興輝持之循民事程序請求法院裁定
    命發票人丙○○、統大冠公司給付票款時，始為丙○○發覺上情。
二、案經丙○○訴請臺灣基隆地方法院檢察署檢察官偵查後聲請簡易判決處刑。
    理  由
一、右揭事實，迭據被告甲○○於偵查及本院審理時坦承不諱，核與告訴人丙○○之
    指述被害情節相符，復有偽造之本票影本二份、本院八十九年度票字第五七六號
    民事裁定一份在卷足資佐證，被告之自白核與積極事證相符，本件事證明確，被
    告犯行堪以認定。
二、核被告甲○○所為，係犯刑法第二百零一條第一項之偽造有價證券罪。被告偽造
    署押及盜用印章之行為乃偽造有價證券之階段行為，又偽造有價證券後復持以行
    使，其行使之低度行為應為偽造之高度行為所吸收，均不另論罪。被告一行為同
    時偽造以統大冠公司名義及丙○○個人名義為發票人之有價證券，係一行為而觸
    犯數罪名，為想像競合犯，應從一偽造有價證券罪處斷。被告於同一時地接續偽
    造二張本票，應屬單純一罪，不生罪數問題。爰審酌被告為籌措公司資金而向地
    下錢莊借款，且未經告訴人丙○○之同意，即擅自偽造以統大冠公司名義及丙○
    ○個人名義為發票人，面額高達一百五十萬元之本票，致統大冠公司及丙○○受
    有遭地下錢莊追討之危險，惡性非輕，並無情輕法重之情事及其犯罪後尚能知所
    悔悟等一切情狀，量處如主文第一項所示之刑。
三、附表所示之本票由於除被告偽造「統大冠企業有限公司法定代理人丙○○」及「
    丙○○」為發票人部分外，其餘部分均屬合法有效之本票，是不能就整張本票宣
    告沒收，僅能就該本票中有關「統大冠企業有限公司法定代理人丙○○」及「丙
    ○○」發票部分，依刑法第二百零五條規定宣告沒收。另附表所示本票發票人欄
    項下之「統大冠企業有限公司法定代理人丙○○」署押共二枚、「丙○○」署押
    共二枚、「統大冠企業有限公司」印文共二枚、「丙○○」印文共四枚及本票抬
    頭位置之「統大冠企業有限公司」印文共二枚、「丙○○」印文共二枚已因該本
    票有關「統大冠企業有限公司法定代理人丙○○」及「丙○○」發票部分諭知沒
    收而包含在內，自不另為重複沒收之諭知，附此敘明。
據上論斷，應依刑事訴訟法第二百九十九條第一項前段，刑法第二百零一條第一項、
第二百零五條、第五十五條，罰金罰鍰提高標準條例第一條前段，判決如主文。
本案經檢察官黃士元到庭執行職務。
中      華      民      國    九十      年      五      月      十      日
                                    臺灣基隆地方法院刑事第三庭
                                                法  官  蔡佳玲
右正本證明與原本無異。
對於本件判決如有不服，應於收受送達後十日內，向本院提出上訴書狀，上訴於臺灣
高等法院，並按他造當事人之人數附具繕本。
                                                書記官  湯惠芳
中      華      民      國    九十      年      五      月      十七    日
附表：
┌──┬──────┬─────────┬──────────────┐
│編號│發   票   日│票面金額（新台幣）│共    同    發    票    人  │
│    │            │                  │                            │
├──┼──────┼─────────┼──────────────┤
│一、│八十九年五月│一百萬元          │(1) 統爾冠企業有限公司（法定 │
│    │二十六日    │                  │   代理人甲○○）           │
│    │          │                  │(2) 甲○○                   │
│    │            │                  │(3) 統大冠企業有限公司（法定 │
│    │            │                  │   代理人丙○○）           │
│    │            │                  │(4) 丙○○                   │
└──┴──────┴─────────┴──────────────┘
（移下頁）
（續上頁）
┌──┬──────┬─────────┬──────────────┐
│二、│八十九年五月│五十萬元          │(1) 統爾冠企業有限公司（法定 │
│    │三十日      │                  │   代理人甲○○）           │
│    │            │                  │(2) 甲○○                   │
│    │            │                  │(3) 統大冠企業有限公司（法定 │
│    │            │                  │   代理人丙○○）           │
│    │            │                  │(4) 丙○○                   │
└──┴──────┴─────────┴──────────────┘
附錄論罪法條：
刑法第二百零一條第一項：
意圖供行使之用，而偽造、變造公債票，公司股票或其他有價證券者，處三年以上十
年以下有期徒刑，得併科三千元以下罰金。


司法院資訊處製作；財團法人民間司法改革基金會備份。
